臺灣臺南地方法院民事判決　　　　　　　 99年度婚字第506號
原　　　告　楊志
訴訟代理人　禎和律師
被　　　告　謝美鈴
上列當事人間請求離婚事件，經本院於民國100年1月11日言詞辯
論終結，判決如下：
    主      文
准原告與被告離婚。
訴訟費用由被告負擔。
    事實及理由
甲、程序方面：
    被告經合法通知，未於言詞辯論期日到場，查無民事訴訟法
    第386條各款所列情形，爰依原告之聲請，由其一造辯論而
    為判決。
乙、實體方面：
一、原告起訴主張略以：兩造於民國95年1月26日結婚，婚後居
    住於臺南市山上區明和里14之5號。被告於結婚後，個性特
    異我行我素，雖與公婆同住，但從不整理家事，與公婆幾無
    來往，且言行異常屢勸不聽，猶如不定時炸彈，令原告精神
    痛苦壓力極大；95年8月間，公公楊聖昭呼叫被告用餐，上
    樓敲門未獲回應房門又上鎖，直感怪異，緊急聯絡原告返家
    ，打開房門方知被告割腕自殺，經聯絡救護車將被告送往奇
    美醫院醫治，惟嗣經原告詢問被告何以割腕，被告卻拒不回
    答：97年下旬某日，原告於下午5時下班返家，打開房門又
    驚見被告割腕自殘，經原告緊急送往善化鎮謝醫院急救，詎
    被告於醫院縫合傷口返家後，竟自行拔除傷口縫線，原告見
    狀又緊急送往麻豆鎮新樓醫院，來回奔波苦不堪言，然詢以
    自殘原因，被告仍不回應；99 年7月間，被告表示要搬回臺
    南市○○區○○路111巷52號7樓之3原住處，為此原告仍於
    每日下班後前往探視，惟至99 年7月24日，被告突不見蹤影
    ，經原告四處找尋，方於臺南市○○區街上尋獲全身濕透狼
    狽的被告，經詢問方知被告跳進河裡，原告只好將被告載回
    臺南市山上區住處，詎被告返回原告住處後，生活更加邋遢
    ，幾足不出房門，原告一再規勸，被告依然故我毫不理會；
    99年8月1日，原告外出上班工作，原告父母則外出高雄，約
    於當日下午5點原告父母返家，打開鐵門後發現紗門遭反鎖
    ，經打開紗門進入房內，發現機車倒在廚房內，油箱蓋遭打
    開汽油溢出，且瓦斯桶管線遭剪斷、瓦斯呈打開狀態，地板
    留有煙蒂，緊急上樓叫被告，房門反鎖皆無反應，原告父親
    楊聖昭趕緊報警，嗣二樓冒出濃煙，經消防人員前來救火，
    才方現被告已倒臥房內，原告於工作中經緊急通知返家，將
    被告送往奇美醫院急救，後才知被告企圖放火燒屋。諸等情
    事，因被告之性情怪異，無法言語溝通，異常之行為舉動，
    更令原告生活倍感壓力，精神痛苦難抑。被告自結婚以來，
    性情怪異無法溝通，一連串之割腕自殘、放火燒屋等行逕，
    已令原告長期處於恐懼擔心之情境，更波及無辜同住之父母
    親，且不知何時被告會有更激烈更恐怖之行徑，此精神壓力
    已令原告無法承受，被告所為應已構成民法第1052條第1項
    第3款不堪同居之虐待。另原告對被告長期以來之怪異行為
    ，已難以忍受，業如前述，兩造婚姻關係顯生破綻難以維持
    ，且可歸責於被告，則原告依民法第1052條第2項規定，訴
    請離婚亦無不合等語。
二、被告未於言詞辯論期日到場，亦未提出書狀作何聲明或陳述
    。
三、本院得心證之理由：
（一）本件原告主張兩造於95年1月26日結婚，兩造目前婚姻關
      係存續中等情，業經原告提出戶籍謄本1份為證，堪認原
      告主張被告為其配偶之事實為真。
（二）按婚姻以夫妻之共同生活為目的，夫妻應以誠摯相愛為基
      礎，相互尊重、忍讓與諒解，共同建立和諧美滿幸福之家
      庭，非有足以破壞共同生活或難以維持婚姻之重大事由，
      夫妻之一方固不得任意訴請離婚；惟若夫妻之誠摯相愛基
      礎動搖，彼此難以容忍、諒解，無從繼續保持共同生活之
      圓滿、安全及幸福，而生婚姻之破綻，夫妻之一方即非不
      得依民法第1052條第2項規定請求離婚。又按74年6月3日
      修正公布之民法第1052條增列第2項規定：有前項以外之
      重大事由，難以維持婚姻者，夫妻之一方得請求離婚。但
      其事由應由夫妻之一方負責者，僅他方得請求離婚。其但
      書部分參照修正理由說明，係為求公允始增設該但書之規
      定。故難以維持婚姻之重大事由，夫妻雙方均須負責時，
      應比較衡量雙方之有責程度，僅責任較輕之一方，得向責
      任較重之他方請求離婚，如雙方之有責程度相同，則雙方
      均得請求離婚，始符公平。又婚姻以夫妻終生之共同生活
      為目的，凡對家庭生活之美滿幸福，有所妨礙，足以破壞
      共同生活之重大事由，難以維持婚姻者，夫妻之一方即得
      依民法第1052條第2項規定訴請離婚。至婚姻是否難以維
      持，應斟酌破壞夫妻共同生活之具體情事，是否客觀上達
      於動搖夫妻之共同生活，而喪失維持婚姻之意欲為斷。經
      查：
    1.原告主張兩造婚後被告有多次之異常行為，業已造成原告
      及家人之莫大精神上之壓力等情，業據證人即原告之父親
      楊聖昭到庭證述：「（對兩造婚姻知悉何事？）兩造結婚
      後就和我住在一起，剛開始被告都很正常，也有去上班，
      95 年8月的時候，被告突然把房門鎖起來，我們叫被告，
      被告都沒有回應，我就去工廠跟我兒子拿鑰匙，打開門以
      後，就發現被告躺在床上，手邊流了1攤血，我們叫救護
      車載被告就醫，問被告割腕的原因，被告都不理我們，第
      2 次的時候是在97年5、6月的時候，被告又割腕自殺，是
      我兒子發現的，但送外科處理後，被告回家竟將醫師處理
      的縫線拆除，我們只好再送1次醫院，同樣我們在問被告
      自殺的原因，被告還是不說。」、「（被告2次割腕前，
      兩造是否有發生爭執？）沒有，兩造沒有吵架的情況。」
      、「（是否還有發生其他事件？）被告在今年6、7月就沒
      有去上班，被告沒有去上班期間，都是家裡睡覺，突然在
      7 月的某日，被告騎車出去就沒有回來，被告沒有回來，
      我就問我兒子，才知道被告住在新化被告的房子，沒幾天
      後，我兒子突然將濕透的被告載回來，我問我兒子才知道
      被告跳進水溝裡，我兒子看到就把被告載回家，被告回家
      後就在家裡不出來。99年8月1日我回家的時候發現鐵門被
      拉下，我拉開鐵門後發現裡面的紗門被反鎖，我打開紗門
      入內後，發現被告把機車牽進廚房內，將機車倒在地上，
      打開油蓋，讓汽油流出，並將瓦斯桶管線剪段，地上還留
      有煙蒂，我就趕快去樓上叫被告，可是被告都沒有反應，
      我就去派出所報案，我發現2樓冒煙，警察就幫我叫消防
      隊，消防隊入內後就發現房屋起火燃燒，後來才知道被告
      放火燒屋子。」、「（目前被告是否還有與你們同住？）
      沒有，被告放火燒房子後，消防隊有送被告到醫院，被告
      從醫院出院後就直接回到她新化的房子，也沒有跟我們解
      釋她放火燒屋原因。」等語綦詳（見本院99年12月9日言
      詞辯論筆錄），參以被告經合法通知，未於言詞辯論期日
      到場，復未提出書狀作何聲明或陳述，本院綜合上開證據
      ，認原告主張之上情為真。
    2.本院審之兩造婚姻存續期間被告割腕自殺兩次，衡以被告
      兩次自殘之行為，當已造成原告精神上緊張與畏懼，致使
      原告需時時提防被告傷害自己之舉止，然被告對其割腕行
      為之緣由，皆不願告知原告及其父母，致使原告無從根本
      解決上開問題，且99年8月1日被告竟又意欲放火欲燒燬兩
      造共同居住之房屋，威脅原告及原告家人之生命及財產安
      全，堪認被告上開行為，業已形成原告莫大精神壓力與痛
      苦，並嚴重妨礙家庭生活之美滿幸福，且導致原告對被告
      之夫妻情愛喪失殆盡，並提起本件離婚訴訟，是應認兩造
      間之婚姻失去互信、互愛、互諒之基礎，兩造間客觀上已
      難以維持幸福圓滿之婚姻生活，觀其情形，任何人倘處於
      同一地位時，均難期待繼續維繫婚姻及家庭生活之和諧。
      本院參之上情，認兩造已無法共營健全之婚姻生活，兩造
      間顯已生婚姻之破綻，故原告主張兩造之婚姻有難以維持
      婚姻之重大事由，自屬有據，應為可取。
    3.稽之本件難以維持婚姻之重大事由，其重大事由既然均全
      部可歸責於被告，是原告以兩造有民法第1052條第1項以
      外之重大事由，而請求判決離婚，於法有據，應予准許。
（三）另原告本於民法第1052條第1項第3款及同條第2項等之數
      項離婚事由提起離婚之訴，係合併提起數宗形成之訴，可
      致同一之法律效果，此種起訴之形態，學者謂之為重疊的
      訴之合併。其訟訴標的雖有數項，而僅有單一聲明，法院
      應就原告所主張之數項訴訟標的逐一審理，如認定其中一
      項訴訟標的為有理由，即可為原告勝訴判決；原告主張依
      第1052條第2項請求離婚既有理由，本院無再審酌同條第1
      項第3款之必要，附此說明。
丙、結論：
    本件原告之訴為有理由，依民事訴訟法第385條第1項前段、
    第78條，判決如主文。
中    華    民    國  100     年     1    月    25    日
                      家事法庭  法  官  楊佳祥
以上正本係照原本作成。
如對本判決上訴，須於判決送達後20日之不變期間內，向本院提
出上訴狀。如委任律師提起上訴者，應一併繳納上訴審裁判費。
中    華    民    國  100     年     1    月    25    日
                                書記官  葉芳如